【裁判字號】    89,上訴,4302
【裁判日期】    900307
【裁判案由】    偽證
【裁判全文】
臺灣高等法院刑事判決                          八十九年度上訴字第四三○二號
    上  訴  人  臺灣板橋地方法院檢察署檢察官
    被      告  丁○○
    選任辯護人  顏廷鈺
右上訴人因被告偽證案件，不服臺灣板橋地方法院八十九年度訴字第四五五號，中華
民國八十九年十月二十三日第一審判決（起訴案號：臺灣板橋地方法院檢察署八十七
年度偵字第一七四四二號），提起上訴，本院判決如左：
    主  文
上訴駁回。
    理  由
一、本案經本院審理結果，認第一審判決認事用法均無不當，應予維持，並引用第一
    審判決書記載之理由及證據（如附件）。
二、公訴人上訴意旨略以：被告丁○○於民國八十六年三月二十八日，在臺灣板橋地
    方法院八十五年度自字第五五四號案件，出庭虛偽陳述重點在於「當時我因打高
    爾夫球認識自訴人股東丙○○，俞某跟彭某說公司沒有現金，希望找人來投資。
    」，由於被告此句不實結證，導致原審誤信為真，以自訴人所舉證人丙○○原係
    捷特利公司投資股東之一，其所言及主動另提起自訴陳報事狀所舉事證難免偏頗
    而未加以採信，而嚴重影響判決結果。又告發人甲○○在簽約後，有關公司股權
    的過戶手續，全權委託張哲融辦理，而張哲融在大陸期間，辦理過戶相關手續與
    甲○○聯繫工作，均交由證人戊○○處理，原審以戊○○僅係張哲融之妻，既非
    捷特利公司股東、職員，遽予推斷證人戊○○證詞不可採信，及丙○○、甲○○
    與乙○○、丁○○長期處於對立地位來推論丙○○、甲○○二人所述尚難遽信，
    有違背經驗法則之原理，請將原判決撤銷，更為適當合法之判決云云。
三、經查：
  (一)大陸深圳捷特利機械建材有限公司（下稱捷特利公司），原由訴外人簡清順、告
    訴人甲○○等人所設之台灣母公司正宇機械股份有限公司（下稱正宇公司）赴大
    陸投資所設，丙○○之妻陳麗英列名擔任正宇公司之股東，有正宇公司股東會紀
    錄、股東名冊、法務部戶役政連結作業系統資料在卷可佐，而丙○○自承當時任
    公務員，衡情本不便掛名，是被告丁○○供述其在高爾夫球場相遇時，俞某自稱
    為捷特利公司股東，應非全然無稽而故意捏造事實。又甲○○、丙○○與丁○○
    、乙○○等訴訟多起，長期對立，業據原判決查明，彼此既然纏訟不斷，結怨必
    然，自難期彼等說詞出於真實，原審本此心證殊無違論理或經驗法則。另張哲融
    已歿，無法傳訊對質，上訴人所言辦理過戶手續均交由戊○○處理，並未提出實
    據以明其說，空言無據，自無足取。況戊○○於其夫張哲融告訴丁○○等刑事案
    件中，因虛偽作證，業經檢察官提起公訴，有臺灣板橋地方法院檢察署八十八年
    偵字第二二一七四號起訴書存卷可稽，是其亦與被告處對立狀態，其證言不免偏
    頗，本院勿庸再為傳訊，併此敘明。
  (二)被告於前開八十五年自字第五五四號案件，出庭作證所述係依據張哲融之報告，
    及與乙○○之討論，相信甲○○並未配合過戶，而甲○○未於支票屆期前，與乙○○辦妥公司過戶手續，均屬事實，業據原審查明，並於理由欄內說明綦詳，已
    難認被告有何故為虛偽陳述之行為。且按刑法第一百六十八條規定證人依法作證
    時，必須對於案情有重要關係之事項，為虛偽之陳述，始負偽證罪之責，所謂於
    案情有重要關係之事項，係指該事項之有無，足以影響於裁判之結果者而言，最
    高法院著有二十九年上字第二三四一號判例可參。又刑法詐欺罪係指一方施用詐
    術，他方因此詐術而陷於錯誤交付財物而言，本件被告出庭作證有關甲○○自訴
    張哲融、乙○○詐欺等案件中，該案被告張哲融、乙○○是否涉犯詐欺罪，應視
    其等與甲○○簽訂股權轉讓協議書時是否施用詐術，被害人甲○○是否因此詐術
    陷於錯誤，而為股權轉讓。查彼雙方訂約後，乙○○已依合約交付全部轉讓金新
    台幣（下同）二百五十萬元中之一百十萬元，雖其中尚餘一百四十萬元支票因止
    付而未為兌現，然姑不論乙○○已繳交近半轉讓款，另半轉讓款因故止付未予兌
    現，是否施用詐術，已有疑義，僅就被害人甲○○因其止付退票迄今不為辦理股
    權過戶手續，未為股權之交付觀之，並無因此詐術陷於錯誤而交付股權，依首揭
    說明，該案被告張哲融等人本不合詐欺罪之構成要件，是該締約後未為給付原因
    ，與詐欺案情無何重要關係，被告丁○○就此所為陳述，與偽證罪構成要件有間
    。
  (三)綜合以上，原審認被告偽證罪犯罪不能證明，而為無罪判決之諭知，認事用法殊
    無不合，公訴人執前詞上訴，應認無理由，予以駁回。
據上論斷，應依刑事訴訟法第三百六十八條、第三百七十三條，判決如主文。
本案經檢察官謝英民到庭執行職務。
中      華      民      國     九十     年      三      月      七      日
                臺灣高等法院刑事第五庭
                                  審判長法  官  曾  德  水
                                        法  官  林  立  華
                                        法  官  楊  貴  雄
右正本證明與原本無異。
如不服本判決應於收受送達後十日內向本院提出上訴書狀，其未敘述上訴之理由者並
得於提起上訴後十日內向本院補提理由書（均須按他造當事人之人數附繕本）。
                                        書記官  林  淑  貞
中      華      民      國     九十     年      三      月      八      日


司法院資訊處製作；財團法人民間司法改革基金會備份。
